臺灣高等法院刑事判決　　　　　　　　93年度上訴字第2913號
上 訴 人　臺灣臺北地方法院檢察署檢察官
被　　告　丁○○
上列上訴人因被告違反稅捐稽徵法等案件，不服臺灣臺北地方法
院92年度訴字第 2090號，中華民國93年8月12日第一審判決（起
訴案號：臺灣臺北地方法院檢察署92年度偵緝字第1926號），提
起上訴，本院判決如下：
    主  文
上訴駁回。
    理  由
一、公訴意旨略以：被告丁○○係設在臺北市松山區○○○路○
    段一八六號七樓之五聯紅有限公司（下稱聯紅公司）之負責
    人，明知乙○○於民國九十年間並未在其公司領工作薪資，
    竟虛報乙○○於該年度在「聯紅公司」支領新台幣（下同）
    十九萬二千八百元，並製成各類所得扣繳暨免扣繳憑單，以
    詐術交付不知情之陳姓不詳會計師向財政部臺北市國稅局提
    出申報，使之營業成本增加，營利所得減少，以此方法逃漏
    營利事業所得稅，足生損害於乙○○及稅捐稽徵機關對於稅
    捐稽徵業務之正確性，因認被告涉犯刑法第二百十六條、第
    二百十五條之行使業務上登載不實文書罪及稅捐稽徵法第四
    十一條之詐術逃漏稅捐罪等語。
二、按犯罪事實應依證據認定之，無證據不得推定其犯罪事實，
    刑事訴訟法第一百五十四條定有明文。所謂證據，須適於為
    被告犯罪事實之證明者，始得採為斷罪資料，如未能發現相
    當證據，或證據不足以證明，自不能以推測或擬制之方法，
    以為裁判基礎。
三、公訴人認被告丁○○涉有前揭罪嫌，係以告訴人乙○○之指
    訴、被告之自白、告訴人九十年度各類所得扣繳既免扣繳媒
    體申報資料、花蓮縣吉安鄉南昌村村長證明書等，為其論據
    。
四、訊之被告雖坦承擔任聯紅公司之名義負責人事實，惟堅決否
    認有何行使業務登載不實文書或詐術逃漏稅捐犯行，辯稱：
    我係於九十一年四月間，經由陳明宗（台語：愛哭宗）之介
    紹而認識案外人丙○○，並以每月一萬八千元之代價受僱於
    丙○○而擔任聯紅公司負責人，我未去過聯紅公司，亦不過
    問該公司事務，該公司係由丙○○經營，不知道為何丙○○
    不實申報告訴人於聯紅公司之薪資所得等語。
五、經查：告訴人乙○○堅指其未在聯紅公司任職；但乙○○於
    九十年度在聯紅公司有薪資所得192800元之事實，有財政部
    臺灣省北區國稅局綜合所得稅核定通知書及各類所得扣繳既
    免扣繳憑單可徵（見92年度他字第96號卷第 9頁、原審卷第
    27頁）。可見聯紅公司於結算申報該公司之營利事業所得稅
    時，確實申報有對乙○○之前述薪資支出（申報資料附入本
    院卷），前述扣繳憑單及所得稅之結算申報確有不實。然被
    告是否涉犯刑法第二百十六條、第二百十五條之行使業務上
    登載不實文書罪及稅捐稽徵法第四十一條之詐術逃漏稅捐罪
    ，仍應視被告是否係行為人，茲分述如次：
（一）查聯紅公司於九十一年四月間申請變更負責人登記，將公
      司之負責人由楊國光變更為為被告，於同年四月二十九日
      獲准登記，此經本院調閱該公司之登記案卷查明在卷。乙○○之所得資料在九十年，前述之扣繳憑單雖未記載開立
      日期，然民間開立個人之扣繳憑單之時間，多在個人申報
      綜合所得稅即該年度之三月三十一日（其後修正為五月三
      十一日）之前，此為稍具常識者所知，果如此，乙○○之
      扣繳憑單應開立於九十一年三月三十一日前，其時被告尚
      未擔任聯紅公司之負責人，如何能製作不實之扣繳憑單？
      公訴人既無證據證明前揭不實之扣繳憑單係被告所為或係
      被告擔任公司負責人後所為，自不得僅以聯紅公司其後申
      報對乙○○之薪資支出，推認扣繳憑單亦係被告製作。
（二）其次，被告係自九十一年四月二十九日起擔任聯紅公司之
      負責人，已如前述；而聯紅公司之九十年度之營利事業所
      得稅係於九十一年五月三十一日結算申報之事實，有財政
      部台北市國稅局94年1月6日財北國稅審三字第0930124122
      號函可按。亦即，從形式觀之，聯紅公司結算申報時，被
      告係公司之負責人，結算申報書上且蓋有被告之印文。然
      該結算申報書上僅記載年度「薪資支出」之總額 0000000
      元，並未細列薪資給付之各個對象及薪資數額。果如此，
      被告能否於任公司負責人後約一個月之時間內，逐一核對
      前一年度之薪資支出是否屬實，亦有疑問。
（三）再者，被告擔任聯紅公司負責人之經過，據證人丙○○證
      稱：因為聯紅公司負責人要更換，經朋友之介紹認識被告
      ，改由被告擔任人頭，當時被告說一個月代價一萬八千元
      ，被告透過別人交
      識被告的是陳明宗等語（見原審卷第88頁），足認被告辯
      稱伊僅係受丙○○聘僱在聯紅公司掛名擔任負責人並未過
      問公司事務，不知聯紅公司申報告訴人薪資所得等語，與
      事實並無不符，可以採信。至於丙○○利用被告擔任人頭
      ，被告貪圖利益而同意擔任公司之負責人，雖有未當，然
      被告確實係單純之人頭，並未與聞公司事務，對於營利事
      業所得稅之結算申報，無任何之參與，自不能逕行認定被
      告係有行為之人。
（四）至於公訴人所提出之告訴人指訴、告訴人九十年度各類所
      得扣繳既免扣繳媒體申報資料、花蓮縣吉安鄉南昌村村長
      證明書，僅能證明告訴人未曾於聯紅公司任職。被告於偵
      查中僅供稱：「不認識告訴人、不知為何申報告訴人薪資
      」等語（見偵緝卷第十五、二一頁），並未自白曾不實申
      報告訴人薪資所得。是公訴人所舉前開證據均不足以證明
      被告有何不實申報告訴人薪資所得之犯行，從而本件不實
      申報告訴人薪資所得之行為人乃係案外人丙○○而非被告
      之事實，業臻明確。
（五）應附帶敘明者，丙○○雖否認係聯紅公司之實際負責人，
      然關於公司之負責人之變更之決定、辦理負責人變更登記
      之相關事宜，給付予被告之酬勞，乃至領取發票之安排，
      均係丙○○負責，此為丙○○所是認，並經代辦公司登記
      、發票請領之甲○○於本公司訊問時證述明確。丙○○辯
      稱：不知乙○○之扣繳憑單何人開立、不知聯紅公司之實
      際負責人是誰云云，難以採信（丙○○另涉違反稅捐稽徵
      法部分，現由台灣士林地方法院另案審理中）。
六、綜上所述，被告僅係聯紅公司之名義負責人，並未參與聯紅
    公司之任何事務，依公訴人所舉之證據及法院依職權調查所
    得之諸多證據，均不足以證明被告有公訴人所指之犯行。上
    訴人以被告提供證件擔任公司之負責人，並按月取得一萬八
    千元（本院按：被告僅取得至九十一年十二月之報酬─見本
    院調閱之被告在中華郵政公司之交易清單），具有從事不法
    犯罪之意圖，主觀上有不確定之故意云云，不可採信。原審
    法院以無證據證明被告犯罪為由，諭知被告無罪之判決，並
    無違誤，上訴人上訴指摘原審判決不當，為無理由，應予駁
    回。
七、臺灣士林地方法院檢察署移送併案審理之九十三年度偵字第
    四三一四號、九十三年度偵字第九四四三號等洗錢防制法等
    案件（共二十宗），因本案業經諭知無罪，難認二者間有何
    實質上或裁判上一罪之關係，本院無從併予審理。應退回併
    案審理之機關另行處理。
據上論斷，應依刑事訴訟法第三百六十八條，判決如主文。
本案經檢察官朱家崎到庭執行職務。
中　　華　　民　　國　　94　　年　　2 　　月　　15　　日
　　　　　　　　　刑事第17庭審判長法　官  吳啟民
  　　　　　　　　　　　　　　    法　官  蘇隆惠
　　　　　 　 　　　　　　　　　　法　官  林瑞斌
以上正本證明與原本無異。
檢察官如不服本判決，應於收受送達後十日內向本院提出上訴書
狀，其未敘述上訴之理由者並得於提起上訴後十日內向本院補提
理由書（均須按他造當事人之人數附繕本）。
被告不得上訴。
                                  書記官  丁淑蘭
中　　華　　民　　國　　94　　年　　2 　　月　　15　　日
